臺灣板橋地方法院刑事判決　　　　　　　　　　　　　九十三年度訴字第一七八號
　　公　訴　人　臺灣板橋地方法院檢察署檢察官
　　被　　　告　甲○○
　　選任辯護人　李聖隆律師
右列被告因違反醫師法案件，經檢察官提起公訴（九十二年度偵字第一四七一一號）
，本院依簡式審判程序審理，判決如左：
    主  文
甲○○未取得合法醫師資格，擅自執行醫療業務，處有期徒刑柒月。緩刑參年。
    事  實
一、甲○○為領有助產士證書之助產士，並於臺北縣新莊市○○路一六一巷六之一號
    二樓開設永欣助產所，惟甲○○並未取得合法醫師資格，依法不得從事助產人員
    業務以外之醫療業務，竟自民國（下同）八十五年間起，至九十二年三月十四日
    止，擅自在前開永欣助產所內，為前來求醫而與其助產業務無關之病患李秀如等
    人，執行診察及施打針劑治療等醫療業務。嗣經臺北縣政府衛生局接獲檢舉，於
    九十二年三月十四日前往永欣助產所稽查，始查知上情。
二、案經臺北縣政府告發及由臺灣板橋地方法院檢察署檢察官偵查起訴，本院於準備
    程序進行中，被告就被訴事實為有罪之陳述，經告知被告簡式審判程序之旨，並
    聽取當事人之意見後，裁定進行簡式審判程序。
    理  由
一、右揭事實業據被告甲○○於本院審理時坦承不諱，並經證人李秀如於偵查中證述
    屬實，復有臺北縣政府九十二年七月三十一日北府衛醫字第九二００二六三三六
    號函、行政院衛生署九十二年六月十日衛署醫字第九二００二九三八二號函、行
    政院衛生署九十二年四月二十一日衛署醫字第九二０二０二六三九號函、臺北縣
    政府九十二年三月二十日北衛醫字第九二０００八三二六號函、行政院衛生署九
    十二年三月五日衛署醫字第九二０二０九六一三號函各一件及臺北縣政府衛生局
    現場稽查工作日誌表二紙、訪問紀要二件、現場稽查照片五幀、助產士證書影本
    一紙、助產所開業執照影本一紙足資佐證，被告確有於前揭時、地為非關其助產
    業務之病患從事診察、治療等醫療行為，至為明確。本件事證明確，被告犯行洵
    堪認定，應予依法論處。
二、按被告甲○○雖為領有助產士證書之助產士，惟其並未取得合法醫師資格，竟仍
    擅自從事助產人員業務外之醫療行為，核其所為，係犯醫師法第二十八條第一項
    前段之未具合法醫師資格擅自執行醫療業務罪。又被告多次之醫療行為應包括於
    一個執行醫療業務之範疇，為實質上一罪，自僅單純成立一個未具合法醫師資格
    擅自執行療業務罪。又醫師法雖於九十一年一月六日修正公布全文並施行，惟被
    告所犯醫師法第二十八條第一項前段之未具合法醫師資格擅自執行醫療業務罪，
    既屬實質上一罪，且自八十五年間起繼續實施至九十二年三月十四日止，其間法
    律縱有變更，但其行為既繼續實施至新法施行以後，自無行為後法律變更之可言
    ，仍應依新法處斷，附此敘明。爰審酌被告未具合法醫師資格，擅為他人診療，
    危害他人健康，惟其犯後坦承犯行，顯有悔意，暨其犯罪動機、目的、手段等一
    切情狀，量處如主文所示之刑，以示懲儆。末查被告前未曾受有期徒刑以上刑之
    宣告，有臺灣高等法院被告全國前案紀錄表一份在卷足憑，其因誤念致罹刑典，
    經此偵審程序並科刑之教訓後，應知戒慎警惕，信無再犯之虞，本院認前開對被
    告所宣告之刑以暫不執行為適當，爰併予宣告緩刑三年，用啟自新。至公訴意旨
    所載臺北縣政府衛生局於九十二年六月二十日（起訴書誤載為同年四月二十一日
    ）前往永欣助產所查訪，得知現場有注射液點可血注射液十盒共一百瓶、汎達研
    注射液三箱共六十瓶、伊血伴注射液六瓶，並經該署於九十二年十月七日搜索查
    獲如附表之物及由甲○○代為保管注射液十六盒等物品部分，業據被告於本院審
    理時供稱均屬其從事助產士業務之藥械、物品，而被告確係領有助產士證書之合
    格助產士，並依法開設永欣助產所營業有案，亦有助產士證書及助產所開業執照
    影本各一紙在卷足憑，且依助產士施行細則第十一條、第十二條規定，助產所於
    執行接生業務時，本應備有相關藥物、針劑及點滴等急救設備，而被告復於九十
    二年四月間起即聘請合格醫師陳修德醫師在其永欣助產所從事診療業務，亦經證
    人陳修德於偵查中證述屬實，並有臺北縣政府衛生局九十二年六月二十日現場稽
    查工作日誌表足參，是上開藥械物品，並無證據證明係本案被告擅自執行醫療業
    務所使用之藥械、物品，自不併予宣告沒收。
據上論斷，應依刑事訴訟法第二百七十三條之一第一項、第二百九十九條第一項前段
，醫師法第二十八條第一項，刑法第十一條前段、第七十四條第一款，判決如主文。
本案經檢察官曾文鐘提起公訴，由檢察官張云綺到庭執行職務。
中      華      民      國    九十三    年      三      月      三      日
                                  臺灣板橋地方法院刑事第八庭
                                      法  官  葉  靜  芳
右正本證明與原本無異。
如不服本判決，應於判決送達後十日內向本院提出上訴狀 (應附繕本) ，上訴於臺灣
                                      書記官  陳  昭  綾
中      華      民      國    九十三      年    三    月  九    日
附錄本案論罪科刑法條全文：
醫師法第二十八條
未取得合法醫師資格，擅自執行醫療業務者，處一年以上三年以下有期徒刑，得併科
一萬元以上五萬元以下罰金，其所使用之藥械沒收之。但合於左列情形之一者，不在
此限：
一、在中央衛生主管機關認可之醫院，於醫師指導下實習之國內醫學院、校學生或畢
    業生。
二、在醫療機構於醫師指示下之護士、助產士或其他醫事人員。
三、合於第十一條第一項但書規定者。
四、臨時施行急救者。
犯前項之罪因而致人傷害或死亡者，應依刑法加重其至二分之一，並負損害賠償之責
。
附表：
┌───────────────────────────────────┐
│針頭（使用過）一個、永欣女醫婦產專科名片七張、全民健保醫療費用醫令清單│
│一張、筆記本一本、處方及治療明細一大本、診療記錄單二十七張、藥品九盒、│
│點眼液一盒、注射針筒三大盒、注射針頭四盒、棉花一盒、頭皮針一盒、注射液│
│五盒、注射液十一小排、輸液套四包、注射針劑（取樣）二十一小瓶、注射液（│
│使用過）五瓶、液晶注射液六瓶、散裝注射液五瓶、散裝注射針頭一盒、婦拿逼│
│藥丸二十四顆、注射液（冰箱查獲）十三瓶。                              │
└───────────────────────────────────┘
